臺灣臺北地方法院簡易民事判決
109年度北簡字第17078號
原      告  張方瑜  

訴訟代理人  易沛勳  
被      告  葉順祥  
            王學仁  

上列當事人間請求室內裝修損害賠償事件，本院於民國一百一十
年十月六日言詞辯論終結，判決如下︰
    主    文
被告應連帶給付原告新臺幣陸萬元，及自民國一百零九年九月四
日起至清償日止，按年息百分之五計算之利息。
原告其餘之訴駁回。
訴訟費用新臺幣貳仟壹佰元由被告連帶負擔十分之三，餘由原告
負擔。
本判決第一項得假執行。但被告如以新臺幣陸萬元為原告預供擔
保，得免為假執行。
原告其餘假執行之聲請駁回。
    事    實
甲、原告方面：
一、聲明：㈠被告應連帶給付原告新臺幣（下同）二十萬元，及
    自起訴狀繕本送達翌日（即民國一百零九年九月四日）起至
    清償日止，按年息百分之五計算之利息；㈡原告願供擔保，
    請准宣告假執行。
二、陳述略稱：
  ㈠緣被告葉順祥於一百零八年八月十八日向原告承攬位於臺北
    市萬華區桂林區二四二巷二十四號四樓（下稱系爭房屋）進
    行室內裝修工程（下稱系爭工程），並簽訂室內設計裝修工
    程合約書（下稱系爭合約），完工日期為一百零八年十一月
    十四日，保固期間自一百零八年十一月十四日至一百零九年
    十一月十四日。
　㈡被告葉順祥同時為工程承攬人及監工人，被告王學仁除了與
    被告葉順祥為僱傭關係，亦為系爭工程之監工人，系爭工程
    被告葉順祥有向原告收取管理費（即監工費）五萬元，並有
    原告、被告葉順祥及被告王學仁三人共同所簽訂之工程追加
    明細表、原告與被告葉順祥所簽訂之竣工結案會議紀錄。嗣
    被告葉順祥以Line通知原告兒子即原告訴訟代理人易沛勳尾
    款計算方式及其金額，原告將系爭工程金額（含尾款共五種
    ）匯款至被告葉順祥之帳戶。
　㈢詎原告樓下即臺北市萬華區桂林區二四二巷二十四號三樓之
    住戶於一百零九年五月十一日向原告反應自從原告裝潢完畢
    入住後，三樓廚房及浴室天花板常有漏水情形，至一百零九
    年五月為止已漏水約半年多，三樓住戶並於一百零九年五月
    十二日自行委請訴外人施工檢查漏水位置，發現漏水點位於
    原告家中浴室之馬桶下方，原告當日得知消息後立即通知被
    告葉順祥及被告王學仁該漏水情形。
　㈣一百零九年五月十三日，被告葉順祥及被告王學仁請系爭工
    程施工之水電師傅至三樓住戶家中了解漏水情況，有確實看
    到漏水情形，並答應原告隔日會派水電師傅來進拆除馬桶及
    打除地板。於一百零九年五月十四日系爭工程之另一位水電
    師傅至原告家中浴室施工檢查漏水原因，經拆除馬桶、打除
    地板，並切該位於糞管上方之排水管後，竟發現馬桶糞管與
    透氣管銜接處有破洞，該名水電師傅也有去三樓浴室看漏水
    情形，並於原告家中浴室測試漏水過程時表示：「因為它不
    是一個正常的這種三通元件。」。
　㈤後經原告查閱之前室內裝修過程所拍照片，裝潢初期於進行
    拆除工程過程中，舊透氣管與舊糞管如附件九第一頁及第二
    頁所示（參本院卷第一○五頁、第一○七頁、第二六九頁、第
    二七一頁），拆除工程完成後之情形如附件九之第三頁及第
    四頁所示（參本院卷第一○九頁、第一一一頁、第二七三頁
    、第二七五頁），可看出被告在施工時未將舊透氣管與糞管
    完整拆除，並將打破之一截舊糞管留在原處繼續使用。比較
    附件九及附件八（參本院卷第一○一頁、第一○三頁、第二七
    七頁、第二七九頁）可明顯發現被告為便宜行事竟將新糞管
    接至該破損糞管上使用，且將新透氣管僅以靠上去的方式靠
    在破損之舊糞管上，未依照正常施工，另由系爭合約工程估
    價單之「五、水電工程—四樓水工程」之第三項、第五項（
    參本院卷第二十九頁）及工程追加明細之「二、水電工程」
    之第六項（參本院卷第七十三頁）可證明為被告施作。
　㈥被告二人於一百零九年五月十六日至系爭房屋了解漏水情形
    ，雖有看到馬桶之糞管與透氣管銜接處有破洞，但不承認係
    其裝潢工程疏失造成，推託可能是地震造成，並告知原告原
    負責該室內裝修之水電師傅拒絕來處理，被告所述之「地震
    可能是造成原因」與被告自己派來之水電師傅所描述「因為
    它不是一個正常的這種三通元件」內容矛盾。一百零九年五
    月十八日，因原告以口頭方式要求修繕被拒，經查系爭合約
    、竣工結案會議紀錄之簽訂人及工程款之收款人皆為被告葉
    順祥，故原告以正式存證信函方式通知被告葉順祥出面處理
    漏水問題及協商相關賠償事宜。原告於一百零九年五月二十
    六日收到被告葉順祥寄來之存證信函，內容無任何願意修繕
    與協商賠償描述。至漏水發生開始，迭經原告催告被告葉順
    祥進行修復未果，又長時間無法用水已嚴重造成原告及其同
    棟住戶生活困擾，始委請水電師傅著手進行初步修復（不含
    地板、磁磚及馬桶復原），施工費用為一萬元。原告嗣於一
    百零九年五月二十八日，以存證信函通知被告葉順祥已委請
    水電師傅開始進行修繕，同時再次要求被告回函說明具體賠
    償方法。一百零九年六月八日，原告收到被告葉順祥之存證
    信函，文中其仍不負責並表示不再回覆原告來函。
　㈦由於從漏水日開始，三樓住戶不分晝夜屢次向原告請求損害
    賠償，依民法第一百九十一條第一項規定，原告應負損害賠
    償責任，故與三樓住戶至臺北市萬華區公所進行調解，並於
    一百零九年六月十八日以三萬元達成調解。但該漏水明顯為
    被告葉順祥及被告王學仁施工不當所致，被告二人均須負其
    責任，並連帶賠償原告給付三樓住戶之和解金三萬元。一百
    零九年六月十九日，於上述糞管及透氣管修復施工期間，於
    馬桶下方地板之挖開位置，發現亦有從浴室隔壁之廚房漏水
    致該處情形，且糞管經初步修繕後，三樓住戶仍反應天花板
    跟牆壁仍是濕的，故原告另委請抓漏師傅來處理。另因水管
    埋於廚具下方之地板及背後之牆面內，故須拆除廚具、人造
    石檯面、牆面、地面才能施工，施工總費用共計八萬五千元
    。一百零九年六月二十日，抓漏師傅查到漏水原因係位於廚
    具下方牆面之出水管口之內牙彎頭有裂所導致，故造成三樓
    住戶之天花板漏水原因，除四樓糞管與透氣管之銜接處破裂
    處漏水外，四樓廚房之滲漏水亦是原因之一，該內牙彎頭為
    被告當時施工時新裝設，故仍歸屬於被告葉順祥及被告王學
    仁之責任。因被告葉順祥及被告王學仁施工不當造成公用糞
    管破損，進而導致原告住宅樓下嚴重漏水，故樓下住戶不願
    再冒險與原告共用該破損糞管，改採明管方式接至一樓防火
    巷衛生下水道。因公用糞管埋藏於一樓至四樓牆壁中，樓下
    住戶之新糞管改採明管方式，僅剩原告繼續使用舊糞管，日
    後無論糞管何處發生漏水問題皆屬原告之責任，為避免承擔
    其風險，原告亦將四樓糞管改採明管接至一樓防火巷衛生下
    水道，費用總計為二萬五千元。被告葉順祥向原告所承攬之
    室內裝修工程已包含管理費（即監工費），但被告葉順祥及
    被告王學仁均未確實盡到管理及監工之責任，明知舊糞管破
    裂還繼續使用，依民法第一百七十九條第一項及第四百九十
    四條第一項規定要求退還原告所給付之管理費五萬元。爰依
    民法第一百八十四條第一項前段、第一百八十五條第一項、
    第一百八十八條第一項、第一百九十一條第二項、第二百一
    十三條第一項、第二百二十七條第二項、第四百九十三條第
    二項、第四百九十四條第一項、第四百九十五條第一項及第
    一百七十九條第一項規定提起本件訴訟，請求被告葉順祥及
    被告王學仁連帶給付原告二十萬元（計算式：10,000＋30,00
    0＋85,000＋25,000＋50,000＝200,000）。
　㈧系爭房屋裝潢前後之廚房、浴室及馬桶相對位置如附件二十
    所示（參本院卷第二六七頁），廁所位置與浴室位置互換。
    系爭漏水原因其一為被告進行拆除工程時，未將本身所打破
    之舊糞管更換，仍持續使用所致，被告進行裝潢施工之拆除
    過程照片如附件九所示，比較附件九之第二頁及第四頁，可
    證明舊糞管及舊透氣管之拆除確實為被告所施工；附件八為
    一百零九年五月十四日被告之水電師傅至原告家中進行地板
    磁磚、牆壁磁磚、馬桶打除，並挖開牆壁、地板及切開排水
    管後之情形，由附件八可見，被告仍保留一段破裂舊糞管繼
    續使用，新設之透氣管與舊糞管銜接處之破裂情形也明顯可
    見。其二為廚具下方牆面之出水口之內牙彎頭有裂，導致漏
    水至馬桶下方再漏水至樓下（參本院卷第一四七頁、第二八
    一頁附件十七）。
　㈨查正規之施工方法應採用如附件二十一之三通管（參本院卷
    第二八三頁），三端分別接至透氣管、大樓公用糞管及馬桶
    糞管，原告另雇請之水電師傅採用正規三通管及正確工法修
    復後之情形如附件二十二所示（參本院卷第二八五頁、第二
    八七頁），修復過程中並無被告所述之問題，由此可知被告
    所主張之問題僅為被告偷工減料之藉口。又被告從未告知原
    告施工方式，原告絕無同意從舊透氣孔配新透氣管，且工程
    追加明細表亦未描述施工方式，被告施工過程中完全未告知
    原告此事，也未徵得原告同意。漏水發生後，被告請當初進
    行室內裝修施工之水電師傅於一百零九年五月十四日來拆除
    馬桶並打除地板後，發現銜接處根本無緊密接合，破裂處明
    顯肉眼可見，如附件八所示，又由附件八可知管線轉接並未
    轉接密合，且原告並非專業人士也未每日到場勘查，根本不
    了解詳細施工細節。此外，系爭工程被告有向原告收取管理
    費（即監工費）五萬元，被告本身應盡到監工之責任。
　㈩另查因漏水位置接近糞管、透氣管、公用糞管之銜接處，原
    告家中之漏水沿著公用糞管自四樓一直流至三樓再流至二樓
    ，二樓住戶之浴室漏水情形如附件二十三所示（參本院卷第
    二八九頁）。二樓住戶表示自原告家中裝潢完畢（即一百零
    九年十一月）入住後沒多久即開始有漏水情形，但二樓住戶
    認為原告家中剛裝潢完，不可能會漏水，故長時間下來僅與
    三樓住戶在爭執漏水問題，直至一百零九年五月，三樓住戶
    才同意委請水電師傅至三樓抓漏，抓漏過程中因原告於四樓
    家中使用馬桶沖水，三樓天花板突然大量水流出才發現原來
    漏水點位於四樓。此外，因三樓家中髒亂老舊從未整理裝潢
    ，即使有漏水也從未處理，故難以發現，且原告入住後，三
    樓住戶也從未告知原告有漏水情形，才會導致原告直至半年
    後才得知家中有漏水至樓下住戶。
　兩造間確實有被告所提Line對話紀錄截圖所示之對話，但該
    內容不能證明被告的主張。被告葉順祥於一百零九年十二月
    二十四日言詞辯論期日陳稱其與被告王學仁並非僱傭關係云
    云，與事實不符，依民法第四百八十二條及民法第一百八十
    八條規定，如被告二人並非僱傭關係，為何被告葉順祥要給
    付報酬（含管理費五萬元）給被告王學仁，若被告葉順祥無
    給付報酬給被告王學仁，則該室內裝修全額款項可視為由被
    告葉順祥所收取，被告葉順祥更應負系爭漏水之完全責任。
    關於被告辯稱水電工班被恐嚇不願再來處理，恐嚇與事實不
    符，如果有恐嚇，請被告提出證據，被告答辯大部分與系爭
    漏水無關，根本就是模糊焦點。
　原告所提供之照片並無造假，被告所述之造假問題係為拍照
    時光影折射或髒汙，三通管及水管確實有裝設，且三通管裝
    設完畢後，原告雖另將糞管以明管改接，但為不影響其餘用
    戶權益，原告並未將另請水電師傅所安裝之三通管拆除，故
    三通管仍保留於原位並維持透氣管、公用糞管相連接以維持
    透氣。被告王學仁辯稱如要用三通元件要打除更大的面積會
    破壞樓板云云，與事實不符，本件系爭漏水處為四樓廁所，
    並非頂樓廁所，頂樓之廁所增建與四樓是否使用三通管無關
    ，且使用三通管並不需要破壞樓板。被告辯稱當初就建議配
    置明管之部分，與事實不符，被告從未建議配置明管，若有
    被告應提出有報價給原告之明管施工費用報價單，再者，鄰
    居也無拒絕使用外牆且被告所提之錄音檔係為一百零九年五
    月十六日（系爭漏水發生後）所錄製，合約簽約時及裝潢期
    間，被告均無建議原告配置明管。本案重點係無論被告以何
    種方式施工皆須將糞管做好至無漏水情形發生，且漏水發生
    於保固期間內，被告本應進行修繕及賠償樓下住戶損失。被
    告又辯稱原告自行決定施工方式，惟原告非專業人員，根本
    不可能提出任何方式要求施工，且被告身為專業人員本應自
    行評估施工方式是否適宜。
　關於被告稱原告後面的樓板係增建違建，原告雖不知道是不
    是增建違建，但樓下住戶本來就知道原告在裝潢。原告所提
    附件二十七（參本院卷第五二九頁），系爭漏水處位於糞管
    ，公用糞管及透氣管之銜接破裂處，且由附件二十七之一百
    零八年九月八日及一百零九年五月十四日之兩張圖比較可發
    現破裂處一致，明顯可知該破裂處係被告於一百零八年九月
    系爭工程之拆除期間時所造成，且未將其修復或更換新三通
    管。又參附件三十五之比較圖（參本院卷第五三五頁），該
    圖由左至右分別為與被告前於言詞辯論時所展示之同型三通
    管、單放口三通管（未加工）及單放口三通管（口徑燒軟縮
    小），被告前於開庭時所展示之三通管，根本與原告所另請
    水電之師傅所使用之單放口三通管不一樣，被告當庭所展示
    之三通管當然無法進行管徑縮小內縮。再者，由附件三十五
    可看出經燒軟內縮後之單放口三通管也無被告所述之「弧度
    定不平整」情形。再參附件三十六（參本院卷第五三七頁）
    ，漏水發生後，原告另請之水電師傅將三通管之破裂處拆除
    ，為將施工範圍降至最小，故保留被告於室內裝修期間所新
    裝設之透氣管，該透氣管主要係連接至室外作為透氣使用，
    沒有水會流經該管，故採用附件三十六中之方式施工即可；
    對證人蘇公耀之證言沒有意見。
　被告主張原告所提供之光碟二影片為造假，並非完全修復完
    成，係使用蒙皮附帶造假且有二道摺痕云云。惟參酌證人蘇
    公耀之證言，足證已有明確修復完成且未造假，被告所述之
    「二道摺痕」係燈光反射，並非摺痕。且為證明此事，原告
    將單放口三通管拿至家中廁所進行拍攝，如影片九所示，可
    發現三通管上亦有兩道白色線條，但轉動三通管時，兩道白
    色線條不會跟著轉動仍維持在原處，且在某些角度時兩道白
    色線條又會消失，明顯可判斷該兩條白線為燈光之反射，另
    由附件三十一（參本院卷第四○一頁）不同角度之照片、光
    碟二之影片七（三通管裝設完成），可證明所配之三通管及
    水管並無造假。
　被告抗辯原告廚具何以要全部更換云云，除糞管銜接處有漏
    水外，亦有從浴室隔壁之廚房漏水至該處情形，因水管位於
    廚具下方之地板內及後背之牆面內，各需拆除廚櫃（可再組
    裝回去）、人造石檯面（需要破壞）、牆面（需要破壞）、
    地面（需要破壞），且最後抓漏師傅是查到漏水原因係位於
    廚具下方牆面之出水管口之內牙彎頭有裂所導致。原告廚具
    並未全部更換，由附件十六（參本院卷第一四五頁）報價單
    可見廚櫃拆除後可再安裝還原，但人造石檯面、牆面地板需
    要破壞才可拆除。系爭房屋裝修時為被告所施工，漏水後又
    為被告之水電師傅來進行馬桶拆除、磁磚及地板打除工作，
    從頭到尾皆為被告所施工，與原告無關。
三、證據：聲請傳喚證人蘇公耀，並提出被告葉順祥手機號碼資
    料一件、商工登記公示資料服務查詢一件、被告葉順祥存簿
    影本一件、被告王學仁手機號碼資料一件、光碟三片及下列
    附件為證：
附件一：系爭合約影本一件。　　
附件二：工程追加明細表影本一件。   
附件三：竣工結案會議紀錄影本一件。
附件四：被告Line對話紀錄及尾款計算內容一件。
附件五：原告匯款紀錄影本一件。
附件六：原裝潢水電工班師傅至三樓了解漏水照片影本一件。
附件七：原裝潢水電工班師傅來打除地板照片影本一件。
附件八：糞管與透氣管銜接位置破裂處照片影本一件。
附件九：室內裝修間之拆除過程一件。
附件十：存證信函影本一件。
附件十一：存證信函影本一件。
附件十二：糞管初步修繕之請款單影本一件。
附件十三：存證信函影本一件。
附件十四：存證信函影本一件。
附件十五：調解書及三樓住戶所提供之修繕估價單影本一件。
附件十六：浴室及廚房滲漏水處理及汙排水管改明管施作之報價
          單影本一件。
附件十七：內牙彎頭之裂開位置之照片影本一件。
附件十八：網路搜尋之被告王學仁地址資料一件。
附件十九：光碟一影片一至五之譯文一件。
附件二十：裝潢前、後之廚房及浴室相對位置比較圖一件。
附件二十一：正確施工方式所用之三通管照片影本一件。
附件二十二：原告另僱請水電師傅進行初步修繕後之情形。
附件二十三：二樓住戶之浴室漏水情形照片影本一件。
附件二十四：三通管發票影本一件。
附件二十五：通知被告廚具滑軌及系統櫃異常之Line對話紀錄影
            本一件。
附件二十六：明管施工後，三通管仍留於原處圖照片影本一件。
附件二十七：一百零八年九月八日及一百零九年五月十四日之糞
            管比較圖照片影本一件。
附件二十八：排水管經外牆皆至衛生下水道照片影本一件。
附件二十九：原告另請水電師傅將被告繼續使用之破裂糞管拆除
            及安裝三通管照片影本一件。
附件三十：三通管施工方法比較圖一件。   　
附件三十一：三通管不同角度拍攝照片影本一件。
附件三十二：一百零九年五月十六日錄音譯文一件。
附件三十三：浴室及廚房滲漏水處理及汙排水管改明管施作之報
            價單影本一件。
附件三十四：相關事件時序圖一件。
附件三十五：三通管比較圖一件。
附件三十六：漏水發生後原告另請水電師傅之施工圖一件。
乙、被告方面：
壹、被告葉順祥方面：
一、聲明：原告之訴及假執行之聲請均駁回
二、陳述略稱：
  ㈠系爭工程裝修之建築物係一棟有數十年歷史之磚造公寓，所
    有管線均已相當老舊，再加上原告所提出之預算有限，被告
    施作之項目並不是被告所能支配。原告所主張之「因為它不
    是一個正常的這種三通元件」等語，係指本件系爭房屋之舊
    漏氣管配置並非正常的三通元件，且舊有排水管也接於糞管
    ，此情均為原告所知悉。再加上連接三通元件之幹管是埋在
    結構內，如要更換三通元件就需破壞結構，而因為系爭建築
    物後面結構為一到四樓增建，且廁所就在增建的位置，結構
    鬆散，後面又地層下陷，地面前後落差達二十七公分，若打
    除重換恐造成系爭建築物結構危險，此外，原告亦表明不讓
    一至三樓的鄰居知道五樓有增建廁所，故原告僅同意從舊透
    氣孔配新透氣管，此可從被告就此部分工程僅收三千元予以
    證明。
  ㈡被告於估價時，原告即有告知要更換馬桶位置，所以糞管需
    要移位（指平行移位），故報價收取五千元，此部分乃經原
    告同意施工方式才進行施工。原告主張被告是將打破的一截
    舊糞管留在原處繼續使用，並非屬實，因那一截是原本連接
    大樓公用糞管幹管的舊有彎頭平接口處，不能拆除，且上方
    孔洞為舊有透氣管的連接出口，才能連接新移位的糞管，以
    上施工方式均與原告討論確認後，被告才能進行施工。另針
    對馬桶更換位置部分，原告事後又再提出要求要將舊的透氣
    管拆除，明管改為暗管，該透氣管接舊的透氣孔，而舊的透
    氣孔本來就接在糞管上，此部分施工方式是經原告同意，被
    告才進行施工。另外，原告主張被告未將舊的透氣管拆除，
    且將新的透氣管僅以靠上去的方式，靠在破損的舊糞管上云
    云，並非屬實；因舊的透氣管早已拆除，新的透氣管均有放
    大口徑與舊的透氣孔緊密接合。
  ㈢如被告於施工時，僅是以原告所稱以靠上去之方式，靠在破
    損的舊糞管上，使得糞管及透氣管銜接處有破洞的話，勢將
    有下述立即明顯之效果：
　　⑴一切施工皆與原告溝通確認後才施作，且原告每日視察工
      地進行拍照，如原告對施工有疑慮，當日或隔日即會提出
      疑問，被告會配合做修改，並非被告自己隨意施作即可。
　　⑵管線配好後，經原告無異議後，泥作師傅才安排時間進場
      施工。
　　⑶被告施工完全，所有管線轉接密合，如有破洞原告早就會
      發現拍照告知，且泥作師傅進行地面灌漿時，也有確認管
      邊皆是接好、填補好，是完全沒有破洞的。如有破洞，一
      開始就會漏水，不會等到半年後才漏水；如有破洞，泥作
      進行灌漿時，早已將糞管填滿，糞管也會塞住不通。
  ㈣原告就廚具請求被告賠償八萬五千元部分，答辯如下：系爭
    工程之保固期為一百零八年十一月十四日至一百零九年十一
    月十四日止，原告曾於一百零八年十二月二十日以Line告知
    流理臺下之門板有高低且不平狀況，被告即於一百零九年二
    月三日以Line通知隔日做調整後回復原樣，原告兒子即原告
    訴訟代理人易沛勳於一百零九年七月十六日於Line群組通知
    ，廚具有三個抽屜滑軌有生鏽情形需要處理；另於一百零九
    年七月十六日通知系統櫃上二片門關門不正常，沒有同時閉
    合到位等情，此部分雙方同意廚具部分免費更換三組滑軌，
    系統櫃門板經調整後已經可以正常同時閉合，同一時間發現
    下門那片門板在閉合過程中有一點異音，被告便主動建議更
    換四組鉸鍊，並於一百零九年七月二十七日上午十時更換完
    成，於此二次保固維修中，觀察整套廚具外觀，功能均正常
    無異樣。
  ㈤如原告於一百零九年六月二十日，委請抓漏師傅查到漏水原
    因係位於廚具下方牆面之出水口之內牙彎頭有裂所導致，何
    以原告於上開時間被告維修廚具時，完全沒有於Line群組內
    告知其事？且若系爭漏水原因係被告施工不當所導致，何以
    原告要拆除廚具、人造石檯面、牆面、地面等工程，未循求
    尚在保固期間之被告處理，反而另求他人？又前開八萬五千
    元之施工費用，完全未告知被告，被告是收到原告起訴狀繕
    本後才知悉此事，凡此均足以證明前開八萬五千元施工之原
    因，與被告無涉。
  ㈥原告主張系爭工程造成系爭漏水原因有二，其一為被告進行
    拆除工程時，未將本身所打破之舊糞管更換，仍持續使用所
    致；其二為廚具下方牆面之出水口之內牙彎頭有裂導致漏水
    至馬桶下方再漏水至樓下云云，被告均否認，原告所提出之
    證據，均無法證明其所主張之事。本件系爭工程從討論，乃
    至決定、簽約、施工、完工驗收，原告及原告之家人亦有參
    與，尤其原告兒子即原告訴訟代理人易沛勳才是系爭工程之
    要約人、主談人及監工人，其自始至終均有參與，並主導討
    論與決定，原告僅為系爭合約出名之人，此可從被告所提出
    之Line對話紀錄即可證明，參與者絕非原告一人。被告之施
    工方式受限於原告所提出之施工預算，而原告所提出之施工
    預算，不光只是施作更換馬桶管線，尚及於其他工程，假如
    被告在充足的預算情況下，當然可依原告目前所主張之施工
    方式為之，否則被告在預算充足情況下，豈會只以五千元報
    價整修馬桶管線，而非要求全數更換，藉此獲取更高額之工
    程利潤？
  ㈦如被告於施工時確有如原告所述之銜接處無法緊密接合，且
    將舊糞管打破，因該管線乃日常生活時常使用之排糞管線，
    其排水量甚大且有異味，原告於入住開始使用之時，豈有未
    發現，而是延至數月後之理？再者，被告於一百零八年九月
    六日將管線配置妥適後，隔了六天，即一百零八年九月十二
    日才安排泥作師傅進場灌漿，在灌漿前之六天期間，所有管
    線均裸露在外，肉眼即可辨識，且被告也是待原告及其家人
    確認無誤後，才敢安排泥作師傅進場灌漿，且泥作師傅在灌
    漿時，也未發現有破洞，如真有破洞，所灌入之水泥也會流
    入排糞管，而將排糞管堵住無法使用。
  ㈧系爭工程是否有瑕疵，應依兩造於簽訂系爭合約時所議妥之
    施工方式、材料施工而定。查被告施作系爭工程之前，均已
    有詳細分析不同施工方式及其優缺點，而原告所指之另一水
    電工所施作之方式，事實上被告與原告及其家人討論時也曾
    提出建議，然因原告堅定表示鄰居不會答應讓其使用外牆，
    故不讓鄰居知道其在頂樓增建廁所，再加上會有工程經費問
    題，因故決定使用平面位移接舊有糞管施作之施工方式，此
    可從原告另找之水電工是以明管方式，而非被告之水電師傅
    以暗管方式處理即可明證，且被告施作系爭工程從完工至原
    告提出系爭漏水之事，已有將近半年之久，原告於系爭工程
    完工後既能正常使用將近半年而無任何問題，即可證明被告
    之施工並無任何錯誤，其事後所發生之漏水完全與被告無關
    。原告徒以事後其他水電師傅所施作之施工方式，指摘被告
    之施工方式不正確，顯有誤導之嫌。
  ㈨兩造當時有討論各種施工方式，為何沒採用更換舊有幹管三
    通原因係因為施工時拆除面積要大，三通元件三端才能完整
    接合，需打開樓板及外牆，恐破換結構，因不讓鄰居知道其
    增建廁所，及鄰居不可能讓其破壞外牆等因素為由，所以原
    告決定使用平面位移接舊有糞管平接口處的施工方式，收費
    五千元。又原告聲稱以正確方式施工修復後，為何不敢使用
    ，而選擇另配明管使用，很顯然原告所配的三通管幹道是造
    假，被告當初建議配置明管，原告與其家人皆不同意，以鄰
    居不可能讓其使用外牆等因素為由拒絕。一百零九年五月廚
    具漏水、六月找人拆除再施作廚具、七月原告聯絡被告三次
    要求維修廚具和系統櫃，直至八月原告提起本件訴訟前，原
    告均未告知內牙彎頭有裂漏水而導致廚具受損一事，由此可
    見，原告藉機敲竹槓，請法院駁回原告之訴。
  ㈩被告和泥作師傅於一百零九年五月十六日上午十時許，抵達
    現場和原告及原告訴訟代理人易沛勳到四樓廁所會勘，發現
    是舊有的立管處漏水，且該漏水處並非被告施作範圍，若要
    更換舊有立管需打開樓板和外牆，乃建議原告改配明管走外
    牆到一樓接化糞池。之後，泥作師傅要先離開時，被告與易
    沛勳及泥作師傅在樓下馬路旁討論幾十分鐘，嗣泥作師傅離
    開約十時半左右，被告、易沛勳再次回到四樓客廳繼續討論
    。被告因水電包商心生畏懼不願前來，漏水又急需處理，被
    告即請原告自行找幫其安裝衛生設備和熱水器的水電包商或
    其他熟識的水電師傅先估價把漏水處理好，被告再請泥作師
    傅來復原地板和磁磚，水電施作費再報價給被告，當時原告
    也無異議同意此方案，約十一時左右，兩造會議結束，被告
    回去等消息。詎一百零九年五月十八日，原告不是通知水電
    估價單而是寄出存證信函意圖興訟威脅，且原告寄出存證信
    函後，仍多次要求被告做售後服務，因該售後服務時間皆為
    原告發出存證信函之後，若被告工程瑕疵導致原告必須將部
    分廚具換掉，何以原告在有聯絡管道、且均有密切聯繫之情
    況下，均未通知被告前往處理，反而是私底下更換廚具再向
    被告索償。原告主張被告從未建議配明管一事，與事實不符
    ，被告所提光碟之錄音即可證明原告說謊。
  依民法第四百九十二條規定，承攬人所完成之工作，應使其
    「具備約定之品質及無減少或滅失價值或不是用於通常或約
    定使用瑕疵」，然承攬人所應負之瑕疵擔保責任，不同於買
    賣之瑕疵擔保，亦即承攬工作物之瑕疵，必須是承攬人所使
    用之材料有瑕疵，或承攬人之工作方法或工作過程有瑕疵。
    是本案主要爭點即在於原告所指之漏水，是否與被告施作之
    承攬工程有因果關係，而非要被告於施工後，連同與被告施
    工無關之事都要負責。原告所主張之漏水原因，來自於原告
    所指之破洞，而此破洞並非被告在施工時所採用之工作方法
    或材料、工作過程所造成，且原告迄今均未舉證以實其說，
    原告主張，顯屬無據。又該破洞乃係位在糞管、公用糞管及
    透氣管之銜接處附近，此為原告所自認之事實，由於糞管之
    排水量相當大，不同一般之排水管，如是因被告之施工不當
    肇致之瑕疵，一來泥作師傅事後在灌漿時，勢必會將該糞管
    堵住，造成四樓及五樓增建之廁所均無法使用，二來縱使灌
    漿之時未將糞管堵住，也會因糞管的排水量龐大，因每天均
    有人使用，而致糞水漫溢，大量滲漏，原告不可能遲至數月
    之後才發覺，由此可見，原告所指之前開漏水絕非是因被告
    施工時所使用之材料、方法或施工過程所造成。
  針對原告主張不打開樓板和外牆，原告所配之三通糞管即可
    以使用云云，茲再詳細說明如下：
　　⑴樓板若沒有打開，配管空間不足，正常三通元件根本無法
      正常套入與舊管緊密結合。
　　⑵原告水電師傅之施工方法，正常三通元件管口經現場人員
      改造外型和規格後皆不再是原本正常的三通元件，人為燒
      軟內縮管口弧度定不平整，根本無法確保密接不鬆脫不滲
      漏。
　　⑶原告三通元件上端也接不起來，該二端接口管徑不相同無
      法正常接起來，原告水電師傅使用透明矽利康黏合，但從
      來沒有看過配管用矽利康黏合。
　　⑷原告所提供的光碟二之影片七第十一秒截圖很明顯看出其
      三通元件水平端處接不起來，很明顯是取用一段糞管外皮
      覆蓋輪廓清晰可見並使用黑色奇異筆作記號對齊，照片清
      楚顯示覆蓋外皮和糞管有高低落差及水平落差，外觀也明
      顯有二道摺痕和變形。
  對證人蘇公耀之證言沒有意見。本案沒有準備與原告和解。
    依原告之主張，可知被告裝修完工數月後，原告始經鄰居反
    應而知漏水，而在鄰居通知之前，廁所馬桶均能正常使用而
    無異樣，顯見被告於施工前、後所使用之施工方式、材料及
    品質均已符合原告最後於估價單上所確認之方式、材料及品
    質。另系爭建築已為四、五十年之磚造公寓，裝修前原告已
    告知房屋後方地層下陷，施工時測量達二十幾公分，廁所未
    於房屋後方一至四樓之磚造增建位置，又有頂樓加蓋和增建
    廁所，會造成前開糞管之破裂，原因本有多端，且證人蘇公
    耀曾證稱：「水泥抹起來以後如果有大地震還是可能會漏，
    沒有辦法完全確定」等語，亦見系爭漏水與被告無涉，更證
    被告所言非虛。被告就此事實，既已表明清楚，且有證人可
    證，則原告即應負舉證責任，然原告迄今均未盡舉證責任。
    再者，衡情倫理，豈可將完工後，原告系爭建築另外發生之
    漏水原因，強要被告負責。
  原告另以「漏水原因係位於廚具下方牆面之出水管口之內牙
    彎頭有裂所導致」為由，主張「該內牙彎頭為被告當時施工
    時新裝設，故仍歸屬於被告葉順祥及被告王學仁之責任」云
    云，更是莫名其妙。蓋原告自從與被告聯絡以來，不僅從未
    向被告提出廚具下方牆面有漏水之事，亦未提起要拆除人造
    石檯面、牆面及地板等情，更未提起有關內牙彎頭有裂之事
    ，直至起訴時，才以一張內牙彎頭之照片，誣指為被告安裝
    瑕疵所致，硬要被告賠償其所稱之「損害」，然事發當下廚
    具下方之牆面究竟如何漏水？該內牙彎頭是否真如原告所述
    ，係從被告所裝設之處所拆下？該內牙彎頭確為被告所裝設
    ？原告迄今均未舉證以實其說，且一再以其他傍論含糊其詞
    ，被告強烈懷疑有關原告所指「內牙彎頭」之事為自導自演
    ，隱瞞自行變造廚具設備，變造後又隱瞞欺騙，繼續要求被
    告做免費售後服務。
 系爭工程不是被告一人單獨承攬，是被告王學仁跟被告共同承
   攬，由被告代表簽約，系爭合約估價單上已分清楚，基礎工
   程對方的要約人是原告訴訟代理人易沛勳跟被告王學仁，有
   一部分系統櫃和廚具是在另一張估價單是被告跟原告所簽訂
   ，原告提到被告跟被告王學仁是僱傭關係並不是事實，在一
   百零九年五月十六日被告和被告王學仁去現場和原告談要怎
   麼處理，前兩天已經有請施工的水電把地板打開找出漏水的
   位置，一百零九年五月十六日本有約水電一起過去，因水電
   師傅說前兩天去現場時被現場人員恐嚇，所以不願再前來，
   當時兩造當下就有談說水電不願意再前來處理，現場有其他
   水電請原告看費用怎麼處理，原告主張廚具有漏水且漏到馬
   桶地板，被告並不知情。
貳、被告王學仁方面：
一、聲明：原告之訴及假執行之聲請均駁回
二、陳述：除與被告葉順祥前揭㈠至之抗辯相同予以援用外，補
    稱略以：
  ㈠原告訴訟代理人於一百零九年五月十三日有跟被告的水電承
    包聯絡過去處理，五月十四日水電承包商也有再去，都是原
    告訴訟代理人主動聯絡，五月十六日被告有約所有承包商去
    了解，水電承包商臨時不來，表示其被恐嚇，其他人還是有
    到現場，被告當時是希望原告先找人把漏水處理掉，因為被
    告的水電承包商說被恐嚇，然後五月十六日協商請原告熟識
    的水電先處理，然後費用再報給被告葉順祥，所以講費用如
    何處理的意思是希望原告先修以後，拿費用來看被告怎麼承
    擔，修繕的部分被告沒有說不認帳，但原告所配的三通幹管
    有問題，水管不可能有摺痕、切割痕，另被告所提照片顯示
    原告放棄本來的管線在室外用明管，這個用明管是被告於五
    月十六日所建議，原告不願讓樓下知道增建廁所，如果要用
    三通元件要打除更大的面積會破壞樓板，可是後面的樓板是
    增建的違建，打除後樓下不可能不知道，所以對方就是接受
    舊有管線去接，報價才是糞管平行位移的費用。
  ㈡被告認為原告的三通元件根本配不起來，原告提的照片不是
    事實，原告所提的配置不實，而且不堪使用。原告所提供的
    音檔，原告主張被告沒有建議配明管，實際上被告有建議，
    被告所提錄音光碟及譯文，可以證明被告有建議配明管，而
    且當天提議完有到四樓開會，有全部錄音檔。
參、證據：提出兩造Line對話紀錄截圖影本多件、舊有排水管照
    片影本一件、系爭建築外觀照片影本一件、廁所預定增建位
    置照片影本一件、舊有透氣管連接出口及舊有彎頭平接口處
    照片影本一件、工程追加明細表影本一件、原告另僱請水電
    師傅進行初步修復情形及三通管位置之照片影本一件、三通
    管位置照片放大照片影本多件、系爭建築外觀及管線配置說
    明照片影本一件、被告與水電師傅Line對話紀錄截圖影本一
    件、原告訴訟代理人易沛勳與被告Line對話紀錄截圖影本一
    件、行動電話通話紀錄一件、被告所提施工方法及原告另請
    水電師傅之施工方法說明圖一件及光碟二片為證。
    理    由
一、程序方面：按民事訴訟法第十二條規定：「因契約涉訟者，
    如經當事人定有債務履行地，得由該履行地之法院管轄。」
    。經查，本件系爭合約之債務履行地為坐落臺北市萬華區桂
    林區二四二巷二十四號四樓之系爭房屋，故本院對本事件具
    有管轄權，合先敘明。
二、原告主張意旨略以：㈠被告葉順祥於一百零八年八月十八日
    向原告承攬系爭房屋進行系爭工程，並簽訂系爭合約，完工
    日期一百零八年十一月十四日，保固期間一百零八年十一月
    十四日至一百零九年十一月十四日。被告葉順祥同時為工程
    承攬人及監工人，被告王學仁除了與被告葉順祥為僱傭關係
    ，亦為系爭工程之監工人；㈡詎原告樓下三樓住戶於一百零
    九年五月十一日向原告反應其三樓廚房及浴室天花板常有漏
    水情形，至一百零九年五月為止已漏水約半年多，委請訴外
    人檢查發現漏水點位於原告家中浴室之馬桶下方，被告二人
    於一百零九年五月十六日至系爭房屋了解漏水情形，雖有看
    到馬桶之糞管與透氣管銜接處有破洞，明知該銜接處並未使
    用三通元件，但不承認係其裝潢工程疏失造成，推託可能是
    地震造成，並告知原告原負責該室內裝修之水電師傅拒絕來
    處理；㈢原告因催告被告修復未果，先支出初步修復費用一
    萬元，復與三樓達成漏水損失之調解支出三萬元，嗣原告委
    請抓漏師傅另查到位於廚具下方牆面之出水管口之內牙彎頭
    有裂亦導致漏水，該內牙彎頭為被告當時施工時新裝設，故
    仍歸屬於被告葉順祥及被告王學仁之責任，為修繕前揭浴室
    與廚房之漏水，又支出施工費八萬五千元，另拉明管支出二
    萬五千元，被告二人未盡到管理與監工之責任，另應退還監
    工管理費五萬元；㈣被告二人施工不當造成公用糞管破損，
    進而導致原告住宅樓下嚴重漏水，原告受有前揭共計二十萬
    元之損害，爰依民法第一百八十四條第一項前段、第一百八
    十五條第一項、第一百八十八條第一項、第一百九十一條第
    二項、第二百一十三條第一項、第二百二十七條第二項、第
    四百九十三條第二項、第四百九十四條第一項、第四百九十
    五條第一項及第一百七十九條第一項規定提起本件訴訟等語
    。
三、被告葉順祥答辯意旨則以：㈠本件系爭房屋之舊漏氣管配置
    並非正常的三通元件，且舊有排水管也接於糞管，此情均為
    原告所知悉，再加上連接三通元件之幹管是埋在結構內，如
    要更換三通元件就需破壞結構，若打除重換恐造成系爭建築
    物結構危險，故原告僅同意從舊透氣孔配新透氣管，被告於
    估價時，原告即告知要更換馬桶位置，所以糞管需平行移位
    ，故報價收取五千元，此部分乃經原告同意施工方式才進行
    施工；㈡被告當初建議配置明管，原告與其家人皆不同意，
    以鄰居不可能讓其使用外牆等因素為由拒絕，一百零九年五
    月廚具漏水、六月找人拆除再施作廚具、七月原告聯絡被告
    三次要求維修廚具和系統櫃直至八月原告提起本件訴訟前，
    原告均未告知內牙彎頭有裂漏水而導致廚具受損一事，被告
    否認原告之主張；㈢系爭工程不是被告一人單獨承攬，是被
    告王學仁跟被告共同承攬，由被告代表簽約，系爭合約估價
    單上已分清楚，基礎工程對方的要約人是原告訴訟代理人易
    沛勳跟被告王學仁，有一部分系統櫃和廚具是在另一張估價
    單是被告跟原告所簽訂，原告提到被告跟被告王學仁是僱傭
    關係並不是事實等語置辯。被告王學仁答辯意旨除援用被告
    葉順祥前揭有關三通元件及內牙彎頭相關之抗辯外，另補稱
    原告所配的三通幹管有問題，水管不可能有摺痕、切割痕，
    原告的三通元件根本配不起來等語置辯。
四、兩造對於下列事項並無爭執：㈠原告與被告葉順祥有簽立系
    爭合約，兩造並簽立工程追加明細表，系爭工程於一百零八
    年十一月十四日完工，原告與被告葉順祥並簽有竣工結案會
    議紀錄；㈡被告二人於保固期內之一百零九年五月十六日至
    系爭房屋了解漏水情形，現場馬桶之糞管與透氣管銜接處有
    破洞，該銜接處並未使用三通元件。兩造爭執重點在於：㈠
    系爭工程於馬桶之糞管與透氣管銜接處未使用三通元件，是
    否構成工程瑕疵？被告葉順祥就此部分損害是否應負賠償責
    任？㈡原告主張被告未盡到管理與監工之責任，另應退還監
    工管理費五萬元，是否有據？㈢原告主張另查到位於廚具下
    方牆面之出水管口之內牙彎頭有裂亦導致漏水，被告葉順祥
    就此部分損害是否亦應負賠償責任？㈣被告王學仁與被告葉
    順祥間是否存有原告所稱之僱傭關係？或被告葉順祥所稱之
    共同承攬關係？原告請求被告二人連帶賠償二十萬元及法定
    利息是否有據？爰說明如后。
五、按因可歸責於債務人之事由，致為不完全給付者，債權人得
    依關於給付遲延或給付不能之規定行使其權利。因不完全給
    付而生前項以外之損害者，債權人並得請求賠償。民法第二
    百二十七條定有明文。次按承攬人完成工作，應使其具備約
    定之品質及無減少或滅失價值或不適於通常或約定使用之瑕
    疵；工作有瑕疵者，定作人得定相當期限，請求承攬人修補
    之。承攬人不於前項期限內修補者，定作人得自行修補，並
    得向承攬人請求償還修補必要之費用；承攬人不於前條第一
    項所定期限內修補瑕疵，或依前條第三項之規定拒絕修補或
    其瑕疵不能修補者，定作人得解除契約或請求減少報酬。但
    瑕疵非重要，或所承攬之工作為建築物或其他土地上之工作
    物者，定作人不得解除契約。因可歸責於承攬人之事由，致
    工作發生瑕疵者，定作人除依前二條之規定，請求修補或解
    除契約，或請求減少報酬外，並得請求損害賠償。民法第四
    百九十二條、第四百九十三條第一項、第二項、第四百九十
    四條、第四百九十五條第一項分別定有明文。再按定作人主
    張工作有瑕疵，請求承攬人負瑕疵擔保責任者，僅須舉證證
    明工作有瑕疵之事實，無庸證明承攬人有可歸責之事由（最
    高法院一○五年度台上字第一二五七號裁判意旨參照)。復按
    當事人已證明受有損害而不能證明其數額或證明顯有重大困
    難者，法院應審酌一切情況，依所得心證定其數額。民事訴
    訟法第二百二十二條第二項定有明文。末按數人負同一債務
    ，而其給付不可分者，準用關於連帶債務之規定。連帶債務
    之債權人，得對於債務人中之一人或數人或其全體，同時或
    先後請求全部或一部之給付。連帶債務未全部履行前，全體
    債務人仍負連帶責任。民法第二百九十二條、第二百七十三
    條分別定有明文。
六、系爭工程於馬桶之糞管與透氣管銜接處未使用三通元件，構
    成工程瑕疵，被告葉順祥就此部分應賠償六萬元：
　㈠兩造間關於三通元件之爭議，證人蘇公耀於本院一百一十年
    五月五日言詞辯論期日證述重點如下（參本院卷第四七○頁
    至第四七二頁）：
　　⑴之前我看馬桶沖下去樓下會漏水，就把四樓漏水的地方打
      開，整片都是濕的，就開始修繕，這是四十五度的彎頭不
      是摺痕，上面這個管子是地板的排水管，底下才是糞管，
      我把糞管的口徑縮小放在原先的管子裡面，連結起來就不
      會漏水，後來修好還有讓樓下上來看，所以他們知道這邊
      是廁所，外面的這個明管不是我做的，我不曉得這個事情
      ，我只是做裡面漏水的部分。
　　⑵矽利康是因為要讓管子透氣，這是用在糞管一定要有排氣
      ，上面白色管蓋那隻是透氣管，修好之後就沒有漏水，我
      有辦法做別人也應該有辦法做，我不接受配管沒辦法用的
      說法，也可以拿樣本來看，我並沒有建議原告用明管。
　　⑶以一個在樑柱的水泥間的管線，我可以把連接的管子管徑
      縮小，這樣就不需要去動到樑柱的水泥與結構體，我的三
      通元件就是縮小管子管徑以後去安裝。
　　⑷我用的三通元件是單放口，二邊有接頭，一邊沒有接頭，
      管線要燒烤縮小管徑的部分就是沒有接頭的部分。被告今
      天拿來的是雙放口的三通元件，所以三邊都是接頭，我認
      為被告用這種三通元件根本沒辦法做。
　　⑸我是三口一起吃塑膠油裝進去，不是被告講的二邊先固定
      ，那樣第三邊就沒辦法做。如果我做的話是不會漏了。水
      泥抹起來以後如果有大地震還是可能會漏，這沒有辦法完
      全確定。
　㈡兩造對於系爭房屋現場馬桶之糞管與透氣管銜接處有破洞，
    該銜接處並未使用三通元件一事並無爭執，被告方面雖質疑
    原告所配的三通幹管有問題，水管不可能有摺痕、切割痕，
    原告的三通元件根本配不起來，並稱系爭房屋之舊漏氣管配
    置並非正常的三通元件，且舊有排水管也接於糞管，如要更
    換三通元件就需破壞結構云云，然而：⑴依據前揭證人蘇公
    耀所為之證言，四十五度的彎頭不是摺痕，原告亦提出三通
    管不同角度拍攝照片（參本院卷第四○一頁附件三十一）等
    資料證明被告所謂切割痕實乃燈光反射，被告抗辯原告的三
    通元件根本配不起來等情並不足採；⑵即便如被告所言，系
    爭房屋之舊漏氣管配置並非正常的三通元件，且舊有排水管
    也接於糞管，但依據前揭證人蘇公耀所為之證言，其實並不
    存在如要更換三通元件就需破壞結構之問題，被告葉順祥既
    與原告簽立系爭合約，卻未使用正常的三通元件去排除糞管
    與透氣管銜接處產生破洞之疑慮，該工程之施作即有瑕疵，
    確有不完全給付之情事；⑶被告雖援用證人蘇公耀之證言稱
    大地震亦可能導致馬桶之糞管與透氣管銜接處破洞，但一百
    零八年十一月至一百零九年五月間，並不存在此等影響重大
    之大地震，該破洞顯與系爭工程之施作瑕疵、不完全給付有
    相當因果關係，被告前揭大地震之抗辯並不足採。
　㈢被告葉順祥為系爭合約白紙黑字之簽約人，自應負承攬人瑕
    疵擔保責任及不完全給付之法律責任，然被告葉順祥回覆原
    告之存證信函卻表達其只承攬廚具、系統櫃、木地板之內容
    （參本院卷第一一九頁附件十一），拒絕承擔承攬人法律責
    任進行修補之態度甚明，故就原告主張之賠償項目，本院認
    為：⑴原告因催告被告葉順祥修復未果，得依民法第四百九
    十三條第二項規定請求償還初步修復費用一萬元；⑵系爭房
    屋漏水導致樓下三樓損害，該三樓提出之估價單記載修復費
    用為六萬八千元，原告以三萬元與三樓達成漏水損失之調解
    （參本院卷第一三九頁至第一四三頁附件十五），金額應屬
    合理，原告自得依民法第二百二十七條第二項規定請求被告
    葉順祥賠償該損害；⑶原告關於浴室及廚房之整修總計支出
    八萬五千元，另拉明管則支出二萬五千元，有原告提出工程
    報價單為證（參本院卷第一四五頁附件十六），原告另拉明
    管部分係出自原告自身之選擇，與系爭工程之施工瑕疵與不
    完全給付間難認存有相當因果關係，明管支出二萬五千元之
    請求應屬無據，而浴室及廚房之整修總計支出八萬五千元，
    其中項次一２、３部分係廚房部分，項次一１部分「打底區塊
    復原：廚房、浴廁採用水泥打底抹平及磁磚還原、馬桶安裝
    」三萬五千元乃包括浴室及廚房兩部分，當初未分別列計，
    依民事訴訟法第二百二十二條第二項規定審酌後，應認浴室
    部分之修繕費用為二萬元，原告因催告被告葉順祥修復未果
    ，得依民法第四百九十三條第二項規定請求償還該二萬元款
    項；⑷原告雖主張被告未盡到管理與監工之責任，依民法第
    一百七十九條第一項、第四百九十四條第一項規定另應退還
    監工管理費五萬元，然原告與被告葉順祥有簽立系爭合約，
    兩造並簽立工程追加明細表，被告受領監工管理費五萬元，
    並非無法律上原因之不當得利，又如前所述，原告已依民法
    第四百九十三條第二項之規定請求償還修補之必要費用，應
    不能重複再請求依第四百九十四條第一項規定減少報酬，原
    告此部分請求應屬無據。
　㈣基上，系爭工程於馬桶之糞管與透氣管銜接處未使用三通元
    件，構成工程瑕疵，被告葉順祥就此部分損害應賠償原告之
    瑕疵修補費用及調解費用共計為六萬元，計算式：10,000＋3
    0,000＋20,000＝60,000。
七、原告主張另查到位於廚具下方牆面之出水管口之內牙彎頭有
    裂亦導致漏水，就此部分損害請求賠償云云，並提出工程報
    價單、內牙彎頭裂開照片為證（參本院卷第一四五頁附件十
    六、第一四七頁附件十七）。惟查：㈠原告主張於一百零九
    年六月二十日，抓漏師傅查到漏水原因係位於廚具下方牆面
    之出水管口之內牙彎頭有裂所導致，然本件兩造於此前即有
    存證信函往來，被告葉順祥亦承認承攬廚具等內容，若有此
    等影響重大之情事，原告事後不僅沒有再發存證信函提出此
    項主張，且被告提出原告訴訟代理人與被告葉順祥之Line對
    話顯示，於一百零九年五月三日之對話後，接續則是一百零
    九年七月十六日之對話，提到的是抽屜滑軌生鏽的保固問題
    （參本院卷第二三九頁），並未提到一百零九年六月二十日
    發現內牙彎頭有裂，該漏水原因是否屬實，難憑原告提出前
    揭一張內牙彎頭照片即逕為斷定；㈡更進一步言，廚具下方
    牆面之出水管口之內牙彎頭縱使有裂，原告既無法證明應歸
    責於被告之施工不當，亦沒有先行催告被告予以修補解決，
    難認原告得依民法第四百九十三條第二項等規定請求被告葉
    順祥償還相關款項。
八、被告王學仁與被告葉順祥就系爭合約係共同承攬關係，被告
    葉順祥應負之賠償責任，被告王學仁應連帶負責：
　㈠兩造對於原告與被告葉順祥有簽立系爭合約，兩造並簽立工
    程追加明細表之事實並無爭執，而觀諸系爭合約之報價單，
    乃由被告王學仁及被告葉順祥分別出具（參本院卷第二十九
    頁至第四十一頁），被告王學仁復於工程追加明細表以包商
    名義共同簽名，足信原告主張被告王學仁受僱於被告葉順祥
    而具有僱傭關係與實情不符，被告葉順祥抗辯稱被告二人共
    同承攬系爭工程與實情相符。
　㈡但另一方面，既然被告王學仁與被告葉順祥就系爭合約係共
    同承攬關係，共同對系爭合約與工程追加明細表之施作內容
    負責，其給付不可分，而如前所述，被告葉順祥應賠償原告
    之瑕疵修補費用及調解費用共計為六萬元，參酌前揭民法第
    二百九十二條、第二百七十三條之規定，被告王學仁與被告
    葉順祥就前揭六萬元款項負連帶賠償責任。
九、綜上所述，原告本於承攬、侵權行為等法律關係，請求被告
    連帶給付二十萬元及自起訴狀繕本送達翌日（即一百零九年
    九月四日）起至清償日止，按年息百分之五計算之利息，其
    請求於主文第一項之範圍內為有理由，應予准許。超過主文
    第一項範圍之請求，則屬無據，應予駁回。
十、本件係就民事訴訟法第四百二十七條第一項訴訟適用簡易程
    序所為被告一部敗訴之判決，依同法第三百八十九條第一項
    第三款規定，就被告敗訴部分應依職權宣告假執行。並依同
    法第三百九十二條第二項規定，就被告敗訴部分依職權宣告
    被告預供擔保後，得免為假執行。至於原告敗訴部分，原告
    之訴既經駁回，假執行之聲請失所附麗，應併予駁回。
十一、本件訴訟費用額，依後附計算書確定如主文所示金額。
十二、本件事證已明，兩造其餘攻擊防禦方法，於判決結果無影
      響，故不一一論列，附此敘明。
十三、據上論結，原告之訴為一部有理由，一部無理由，依民事
      訴訟法第七十九條，判決如主文。 
中　　華　　民　　國　　110 　年　　11　　月　　4 　　日
                              臺北簡易庭
                              法      官  文衍正
以上正本係照原本作成。
如對本判決不服，須於判決送達後二十日內向本庭（臺北市重慶
南路一段一百二十六巷一號）提出上訴狀。（須按他造當事人之
人數附繕本）。如委任律師提起上訴者，應一併繳納上訴審裁判
費。
中　　華　　民　　國　　110 　年　　11　　月　　4 　　日
                              書  記  官  高秋芬
訴訟費用計算書：
項        目             金  額（新臺幣）        備  註 
第一審裁判費　　           2,100元
合　　　　計　　     　    2,100元